【裁判字號】    97,易,680
【裁判日期】    970813
【裁判案由】    詐欺
【裁判全文】
臺灣彰化地方法院刑事判決               97年度易字第680號
公  訴  人  臺灣彰化地方法院檢察署檢察官
被      告  甲○○
上列被告因詐欺案件，經檢察官提起公訴（97年度偵緝字第19號
），本院判決如下：
    主  文
甲○○犯幫助詐欺取財罪，處有期徒刑參月，如易科罰金，以新
臺幣壹仟元折算壹日。緩刑貳年。
    事  實
一、甲○○因缺錢花用，雖依其為成年人之知識、經驗，可預見
    金融機構帳戶係個人理財之重要工具，為個人財產、信用之
    重要表徵，如交予他人使用，而未加以闡明正常用途，極易
    被利用為財產犯罪之工具，而犯罪者取得他人存摺之目的在
    於取得贓款及掩飾犯行不易遭人追查，又對於提供帳戶之行
    為本身，雖無引發他人萌生犯罪之確信，但仍不顧他人所可
    能遭受財產上損害之危險，而基於縱若其金融機構之帳戶被
    利用作為詐欺取財之用，亦不違背其本意之幫助犯意，於民
    國96年7月27日晚上某時許，在臺北縣板橋市南雅夜市將其
    所申設之臺灣土地銀行金門分行帳號000000000000號帳戶之
    存摺、提款卡、印鑑及密碼等資料，以新臺幣（下同）3千
    元價格販賣予真實姓名年籍不詳綽號「阿志」之成年男子，
    而容許他人藉其帳戶以遂行財產犯罪。嗣詐欺集團成員取得
    甲○○之上開帳戶後，即意圖為自己不法所有，於96年7月
    下旬某日，在網路上自稱係香港六合彩公司職員，並向乙○
    ○佯稱如匯款投資即可中獎云云，致乙○○陷於錯誤，委由
    其母蕭季於96年7月31日下午1時30分許，前往彰化縣田尾鄉
    ○○路○段171號田尾鄉農會福田分部匯款3萬元至甲○○上
    開帳戶內，且隨即遭詐欺集團成員提領一空。嗣經乙○○察
    覺有異報警處理，而循線查悉上情。
二、案經彰化縣警察局北斗分局報告臺灣彰化地方法院檢察署檢
    察官偵查起訴。
    理  由
一、本案全部卷證所涵括之供述證據及非供述證據，公訴人及被
    告就以下全部證據之證據能力均不予爭執，亦未於言詞辯論
    終結前聲明異議，本院審酌該等供述證據及非供述證據作成
    時之情況，並無不適當之情事，應均具有證據能力，合先敘
    明。
二、訊據被告甲○○對於上開事實坦承不諱，並經證人即被害人
    乙○○於警詢、偵查中證述明確，復有被告上開銀行帳戶之
    開戶資料與歷史交易明細資料及被害人乙○○提出之匯款單
    據等件在卷可憑，足徵被告之任意性自白與事實相符，應堪
    採信。又按刑法上之故意，分為直接故意（確定故意）與間
    接故意（不確定故意），「行為人對於構成犯罪之事實，明
    知並有意使其發生者」為直接故意，「行為人對於構成犯罪
    之事實，預見其發生而其發生並不違背其本意者」為間接故
    意，又間接故意與有認識的過失（又稱疏虞過失）之區別，
    在於二者對構成犯罪之事實雖均預見其能發生，但前者對其
    發生並不違背其本意，後者則確信其不發生。而金融機構帳
    戶之申請甚為簡易方便，如係基於正當用途而有使用帳戶之
    必要，通常需用人得以自己名義申請辦理即可，本無借用他
    人帳戶掩飾資金流向之必要。倘該名取得帳戶之人非將被告
    提供之金融機構帳戶作為犯罪所得存提進出及其他不法用途
    ，豈須向被告收取存摺、提款卡等物供己使用？則本件被告
    率將上開帳戶之存摺、印鑑章及提款卡（含密碼）交予真實
    姓名年籍不詳綽號「阿志」之成年男子，且與該成年人並非
    熟識，衡之常情，如此乖離常態之交易行為，就一般具有相
    當社會經驗之人而言，當可輕易預見該人收取存摺、印鑑章
    、提款卡（含密碼）等物係供作非法使用。再者，蒐集他人
    金融機構帳戶作為被害人匯入款項之交易媒介，用以隱匿真
    正犯罪者身份及資金流向之犯罪模式，多係用於詐欺取財之
    犯罪，此乃一般使用人頭帳戶常見之非法利用類型，復經大
    眾傳播媒體再三披露，被告為智慮成熟之成年人，對此自不
    能諉為不知。則前開成年人於取得被告提供之上開銀行帳戶
    後，嗣經用於詐欺取財之不法用途，此種犯罪手法仍未逸脫
    於被告幫助他人犯罪意思之外，即屬被告所預見。而被告提
    供上開銀行帳戶在先，縱已得悉該成年人可能作為上開犯罪
    用途，卻又容任該項犯罪行為之繼續實現，毫無積極取回前
    揭物品或其他主觀上認為不致發生該項犯罪結果之確信，益
    徵前揭犯罪行為自仍不違其本意，被告應具有幫助他人詐欺
    取財犯罪之間接故意，殆無疑義。綜上所陳，本案事證已臻
    明確，被告犯行洵堪認定，應予依法論科。
三、按刑法上之幫助犯，係對於犯罪與正犯有共同之認識，而以
    幫助之意思，對於正犯資以助力，而未參與實施犯罪之行為
    者而言（最高法院75年度臺上字第1509號、88年度臺上字第
    1270號判決意旨可資參照）。是以，如未參與實施犯罪構成
    要件之行為，且係出於幫助之意思提供助力，即屬幫助犯，
    而非共同正犯。查詐欺集團成員取得被告之上開銀行帳戶後
    ，詐騙被害人乙○○，致被害人乙○○將前揭金額匯款至被
    告上開銀行帳戶內，而受有財產上損害，有如前述。是核前
    開姓名年籍不詳綽號「阿志」之成年男子及其所屬詐騙集團
    成員所為，係犯刑法第339條第1項之詐欺取財罪。本案被告
    率將其上開銀行帳戶之存摺、印鑑章、提款卡（含密碼）等
    物交付不詳姓名年籍綽號「阿志」之成年男子，轉供詐欺集
    團成員為前揭詐欺取財之帳戶使用，顯係基於幫助他人詐欺
    取財之犯意，且其提供帳戶予他人之行為係屬刑法詐欺取財
    罪構成要件以外之行為，其既以幫助他人犯罪之意思而參與
    犯罪構成要件以外之行為，在無證據證明被告係以正犯而非
    以幫助犯之犯意參與犯罪之情形下，依上開說明，應認其所
    為係幫助犯而非正犯行為，是核被告甲○○所為，係犯刑法
    第30條第1項、第339條第1項之幫助詐欺取財罪。被告幫助
    他人犯詐欺取財罪，為幫助犯，應依刑法第30條第2項之規
    定，按正犯之刑度，減輕其刑。爰審酌被告提供帳戶予不法
    份子使用，非惟幫助行詐欺取財者遂行取財目的，同時使詐
    騙者得以隱匿其真實身份，減少遭查獲之風險，加深犯罪之
    猖獗，且本案被害人乙○○確因遭詐騙而受有上開匯入被告
    帳戶金額之損害，惟犯罪手段平和，且念及被告本身並未實
    際參與本件詐欺取財犯行，兼衡其並無前科之素行、犯罪動
    機、目的、手段及犯後態度等一切情狀，量處如主文所示之
    刑，並諭知易科罰金之折算標準，以示懲儆。末查被告前未
    曾因故意犯罪受有期徒刑以上刑之宣告，有臺灣高等法院被
    告前案紀錄表及臺灣彰化地方法院檢察署刑案資料查註紀錄
    表各1份在卷可按，被告於犯後坦承犯行，深具悔意，並已
    賠償被害人乙○○所受損害，有調解筆錄1份在卷可考，被
    告既已積極彌補其違法行為所造成之被害人權益損失，其因
    一時失慮，誤觸刑章，經此教訓，當知警惕而無再犯之虞，
    本院綜核各情，認所宣告之刑以暫不執行為適當，併予宣告
    緩刑2年，以啟自新。
據上論斷，應依刑事訴訟法第299條第1項前段，刑法第30條第1
項、第2項、第339條第1項、第41條第1項前段、第74條第1項第1
款，刑法施行法第1條之1，判決如主文。
本案經檢察官莊佳瑋到庭執行職務。
中    華    民    國    97    年    8    月    13    日
                  刑事第二庭     審判長法官  石馨文
                                 法      官  黃齡玉
                                 法      官  尚安雅
以上正本證明與原本無異。
如不服本判決，應於判決送達後10日內，向本院提出上訴書狀，
上訴書狀應「敘述具體上訴理由」，並按他造當事人之人數附繕
本。「切勿逕送上級法院」。
告訴人或被害人對於判決如有不服具備理由請求檢察官上訴者，
其上訴期間之計算係以檢察官收受判決正本之日期為準。
中    華    民    國    97    年    8    月    13    日
                                 書  記  官  陳文俊
附錄本案論罪科刑法條全文：
中華民國刑法第339條
（普通詐欺罪）
意圖為自己或第三人不法之所有，以詐術使人將本人或第三人之
物交付者，處5 年以下有期徒刑、拘役或科或併科1 千元以下罰
金。
以前項方法得財產上不法之利益或使第三人得之者，亦同。
前二項之未遂犯罰之。


司法院資訊處製作；財團法人民間司法改革基金會備份。
